臺灣臺北地方法院刑事判決　　　　　　　94年度易字第2044號
公　訴　人　臺灣臺北地方法院檢察署檢察官
被　　　告　丙○○
選任辯護人　蘇美妃律師
被　　　告　乙○○
　　　　　　　　　　　之2
上列被告因詐欺案件，經檢察官提起公訴（九十四年度調偵字第
三００號），本院判決如下：
    主  文
丙○○共同意圖為自己不法之所有，以詐術使人將本人之物交付
，處有期徒刑壹年貳月，減為有期徒刑柒月。
乙○○共同意圖為自己不法之所有，以詐術使人將本人之物交付
，處有期徒刑壹年陸月，減為有期徒刑玖月。
    事  實
一、丙○○、乙○○於民國九十二年二、三月間，因得知甲○○
    涉嫌施用毒品案件，經臺北市東區憲兵隊函送國防部北部地
    方軍事法院檢察署偵辦，且甲○○亟思脫免牢獄之災，竟共
    同意圖為自己不法所有，基於犯意聯絡，先由丙○○向甲○○佯稱其有管道可以解決，甲○○遂於同年三月二十三日前
    往臺北市○○○路與丙○○碰面，旋即搭乘丙○○駕駛之自
    小客車前往臺北市士林區○○○路與中正路口之麥當勞速食
    店附近與乙○○會面，將基本資料交付與乙○○，乙○○、
    劉閎森共同向甲○○誆稱乙○○是軍人世家，爺爺是先總統
    蔣公的秘書，與軍中有深厚的淵源，有把握可以解決此事，
    需新臺幣（下同）五十萬元費用等語，致甲○○陷於錯誤，
    而乙○○另要求丁○○（另經本院判處罪刑確定並執行完畢
    ）開車搭載其前往取款，丁○○得知上開犯罪計畫後，竟未
    拒絕，而與乙○○共同意圖為自己不法之所有，基於犯意聯
    絡，於同年三月二十七日，由丁○○先以電話詢問甲○○已
    將錢準備妥後，續由丁○○駕駛自用小客車搭載甲○○前往
    臺北縣某修車廠交付二十萬元予乙○○；另於同年四月間，
    甲○○在基隆市○○區○○街二百六十號之欣欣幼稚園附近
    ，交付十萬元與乙○○；復於同年四月底五月初，在欣欣幼
    稚園內交付現金十萬元及面額十萬元（發票日九十二年四月
    二十四日、支票號碼：GC0000000號）之支票一紙與乙○○
    。而乙○○於收受上開款項後，甲○○上開所涉毒品案件，
    仍遭軍事檢察官偵查起訴，並經國防部北部地方軍事法院於
    九十二年七月二日以九十二年信判字第一九七號判處有期徒
    刑七月，甲○○始知受騙。
二、案經甲○○訴由基隆憲兵隊移送臺灣臺北地方法院檢察署檢
    察官偵查起訴。
    理  由
一、訊據被告丙○○、乙○○二人均矢口否認犯行。被告丙○○
    辯稱：僅單純介紹懂法律的人為甲○○解決毒品官司，並無
    詐欺情事云云；被告乙○○辯稱：並未向甲○○佯稱可以解
    決官司，僅向甲○○拿現金數萬元及面額十萬元之支票一紙
    ，係甲○○償還欠款云云。經查：
  (一)上開犯罪事實，業據告訴人甲○○於本院證稱：與丙○○是
    當兵認識，我有一件毒品案件叫丙○○幫我處理，他介紹乙○○給我認識，乙○○說有辦法幫我把毒品案件弄不見，說
    他家裡的人有辦法。約定條件是我要拿五十萬元給他幫我處
    理。拿五十萬元給乙○○，是丙○○說的，丙○○是中間人
    。第一次見到丙○○是我退伍那天，三月二十三日，在臺北
    市○○○○道麥當勞附近見面，就為了處理這件事。當天有
    我、我女友戊○○、丙○○、乙○○、乙○○友人（不知姓
    名）在場。我有分三次交付款項，我有錢就拿給乙○○，錢
    是交給乙○○，我那時不知道他叫乙○○，第一次付款二十
    萬元給乙○○，我母親（己○○○）在場，在我家附近交付
    。第二次交付給乙○○二十萬元。第三次十萬元。不知道哪
    一次有一張支票。支票面額是十萬元，是我媽工作的錢給我
    的。三次交付款項時，丙○○有無在場我忘記了。交錢給乙○○，好像有拿到一個收據，收據內容因太久忘記了。丙○○有聯絡我，問我什麼時候要交錢。丙○○有跟我說過乙○○父親是將級軍官，祖父是蔣公秘書這些話。…丙○○介紹
    小陳（乙○○）給我認識時，有特別介紹小陳的背景，他說
    小陳爺爺是蔣公秘書，他家有辦法幫我處理這些事，意思是
    毒品案件會沒事。我在當兵時就知道丙○○有後台，所以才
    找他幫我處理。我是後來才知道小陳叫乙○○。借據上的「
    陳鴻德」也就是小陳，借據是「陳鴻德」親自簽給我的。錢
    全部拿完後，我媽叫他寫收據，收據內容不記得，金額加起
    來是五十萬元。交錢前、後，丙○○有提醒我要拿錢給小陳
    。…我在憲兵隊及檢察官偵查中所述均實在等語（本院九十
    六年九月五日審判筆錄第十五頁以下）。甲○○於九十二年
    六月十六日憲兵隊詢問時指稱：九十二年三月間我因血管瘤
    在三軍總醫院醫治，住院期間因毒品案件被東區憲兵隊查獲
    ，並移送北部地區軍事法院…聽說丙○○有背景，所以我請
    他幫忙可否讓我不用執行戒治，於是他便介紹他的朋友「陳
    鴻德」小陳給我認識，並說小陳祖父是蔣公秘書，家屬是軍
    職人員，可以擺平這件事，但是代價需五十萬元，我分三次
    交付，第一次現金二十萬元，第二次現金十萬元，第三次十
    萬元現金、十萬元支票等語（偵卷第八頁）、九十三年一月
    十日憲兵隊詢問時指稱：…丙○○跟我說，他有管道可以解
    決。經丙○○聯繫陳鴻德後，對方表示需五十萬才可解決。
    …第一次付款時間是九十二年三月二十七日，當時我帶現金
    二十萬元與陳鴻德手機聯絡，…陳鴻德前來載我，並由其友
    人丁○○駕車前往臺北縣某洗車廠，…把二十萬交給陳鴻德
    …。第二次付款時間大約是第一次付款後十五天內，日期忘
    記了。當時我人在中壢，丁○○駕車與陳鴻德來找我，並從
    中壢載我回基隆拿錢，當時在我家附近的「欣欣幼稚園」（
    基隆市○○街二六０號），由我和我母親將十萬元交給陳鴻
    德與丁○○。第三次付款時間約在地次付款十五天後，地點
    在「欣欣幼稚園」，當時帶著現金十萬元和支票一張，該票
    是我母親替人做工程的貨款，交錢後，為保障自己，要求陳
    鴻德開立借據，借據內容為陳鴻德本人向甲○○借五十萬元
    ，大致內容如此。第三次付款後聯絡不到陳鴻德，所以轉而
    找尋丙○○，要求他把陳鴻德找出來，他表示聯絡不到陳鴻
    德，所以要求丙○○另立借據。乙○○即為陳鴻德本人等語
    （偵卷第十三至十五頁）；甲○○於檢察事務官詢問時陳稱
    ：錢交給小陳。交錢的時間、地點、金額如同憲兵隊筆錄，
    但正確時間我還是不確定。分三次給錢，第一次給十萬元，
    第二次給二十萬元，第三次給十萬元現金及十萬元支票。有
    一次拿錢給小陳時，丙○○在旁邊等語（偵卷第一二三、一
    二四頁）。查甲○○於憲兵隊接受詢問及檢察事務官詢問時
    ，關於歷次交付金額之陳述，互核大致相符，惟均與其在審
    判中之陳述不符，本院衡之其於憲兵隊及檢察事務官詢問時
    距離案發時間較近，記憶應較為清晰，且甲○○於本院作證
    時，關於第二次交付之金額及對象、三次付款時丙○○是否
    在場、乙○○開立之收據內容等情節，均陳稱：太久了、忘
    記了等語（本院同日審判筆錄第十八、十九頁），可見其司
    法警察及檢察事務官調查時所為之上開陳述具有較可信之特
    別情況，且為證明犯罪事實存否所必須，依刑事訴訟法第一
    百五十九條之二規定，得為證據。且甲○○關於三次交付金
    錢之時間、地點、金額之陳述，應以其於憲兵隊及檢察事務
    官調查中所為之陳述為準。
  (二)證人即被告之女友戊○○於本院證稱：我不認識乙○○，但
    有看過丙○○。第一次談詐欺案的這件事情要跟他要款項的
    時候，甲○○和我開車去臺北找他，他帶我們去找另一個人
    ，他說另一個人有辦法。下車有談到經過，但我沒有仔細聽
    ，但知道他有辦法要五十萬元才能處理。我有下車聽一下，
    之後我就上車。款項是陸續給，我只有參與其中的二筆，一
    筆是他們開車過來欣欣幼稚園交錢給他們，他們就是在庭二
    名被告（丙○○、乙○○），交二十萬還是十萬，時間太久
    不記得，是晚上的時候，另一筆是甲○○坐火車去臺北，我
    有看到他帶十萬元過去。偵卷第十二頁借據上的陳鴻德，就
    是說有辦法的那個人。借據之前有寫一張，是陳鴻德寫給我
    們的。陳鴻德寫的借據比較簡單，也是寫欠款，他自己開車
    拿過來給我們的，我不記得內容。第一次去談的時候，有甲○○、丙○○、上面講到可以幫我們那個人（乙○○）及我
    在場，在臺北市某處的室外，談的時候四個人都在，我去聽
    一下就上車，我是中間插入，丙○○說認識乙○○小陳，他
    有辦法幫我們解決這個問題，丙○○說要一些費用才能處理
    。在欣欣幼稚園交付二十萬元那次，有我、己○○○、甲○○、乙○○、還有一個小弟不知道是誰在場，丙○○沒有在
    場。乙○○就是小陳。…丙○○介紹乙○○認識時，沒有介
    紹乙○○本名，只有說他的親戚叔叔蠻厲害可以解決這個問
    題即毒品案件，我確定這是丙○○講的，小陳在旁有無回答
    或附和，我不清楚。我參與二次交付金錢只有一次在欣欣幼
    稚園。那次是否有交付支票不清楚等語（本院同日審判筆錄
    第二至十頁）。
  (三)證人即甲○○之母己○○○於本院證稱：錢分二次或三次（
    交付），我不記得要問我兒子（甲○○），錢我拿給我兒子
    ，我兒子再拿給他們。有交過支票是十萬元，我是做泥水工
    我向主人拿的。除了支票十萬元外，其餘都是現金。（交錢
    ）最後一次是我、戊○○、甲○○在場，對方是開自用車坐
    滿人等語（本院同日審判筆錄第十一至十五頁）。
  (四)綜上證人甲○○、戊○○、己○○○之證言，雖就歷次交付
    金錢時究有何人在場、歷次交付之金額、被告丙○○佯稱乙○○有何種關係等情，互核並非全然一致，惟按證人之陳述
    有部分前後不符，或相互間有所歧異時，究竟何者為可採，
    法院仍得本其自由心證予以斟酌，非謂一有不符或矛盾，即
    應認其全部均不可採信；尤其關於犯人之特徵、犯罪之手段
    及結果等之細節方面，告訴人之指陳，難免因時間與記憶等
    因素，略有出入或故予誇大渲染，證人之證言，亦同；然其
    對基本事實之陳述，若果與真實性無礙時，則仍非不得採信
    。最高法院七十四年度臺上字第一五九九號判例、同院九十
    四年度臺上字第十五號、八十二年度臺上字第三八四七號判
    決意旨參照。本案證人甲○○、戊○○、己○○○於本院作
    證時，距離案發已經四年餘，恐因記憶模糊或逸失，而就關
    於上開各項細節方面，陳述核非一致，惟證人甲○○、戊○○關於被告丙○○確有向甲○○表示乙○○之親屬有辦法擺
    平官司，需款五十萬元，且分三次交付金錢等情，陳述互核
    相符，證人己○○○關於確有陸續交付四十萬元現金及面額
    十萬元支票一紙予甲○○轉交乙○○，及某次交付金錢時在
    場等情，亦核與證人甲○○所述一致，則證人甲○○、戊○○、己○○○之證言雖有上開矛盾，惟關於本案基本事實即
    被告丙○○、乙○○確有以乙○○親屬有辦法擺平官司為由
    ，向甲○○訛詐五十萬元等情之陳述，仍互核相符，參以首
    開說明，堪予採信。另查，關於交付金錢及被告丙○○所虛
    構之關係等細節，衡情既由甲○○始終親自經歷，則關於交
    付金錢之細節方面，應以甲○○於憲兵隊及檢察事務官調查
    中所為之陳述為可採，關於本案虛構事實即施用詐術部分，
    則應以甲○○於本院之證言為準，附此指明。
  (五)另參以甲○○、戊○○前開證稱：被告乙○○收受全部五十
    萬元款項後，曾以「陳鴻德」名義簽立金額為五十萬元之收
    據（借據）一紙等語，且有丙○○書立之借據一紙附卷可稽
    （偵卷第十二頁），該借據內載：「甲方劉俊緯於民國九十
    二年四月二十八日向乙方甲○○借出五十萬元整…附註：我
    立據人劉俊緯為本借據之中間人與連帶保證人，此金額為陳
    鴻德（小陳）取得若小陳不予償還由本人負責，此據為憑」
    等語，該借據並由庚○○在其上見證人欄簽名，經庚○○於
    本院證稱：丙○○、甲○○都是我當兵的學長，該借據是我
    簽名蓋章。簽借據那天凌晨或深夜，甲○○帶他家人及一些
    朋友到部隊門口，後來被請到部隊中山室，他們要找丙○○
    好像為了錢的事情，我從頭到尾都在那邊。錢的事情好像是
    甲○○那時吸毒被抓找人賄賂之類把事情擺平。那天晚上甲○○帶他家人及一堆人到部隊，可能那時我們人在部隊不想
    把事情鬧大想要息事寧人，他才會想寫下借據。甲○○可能
    怕他的錢流向不知道哪裡，要劉俊緯出來擔這筆錢等語（本
    院九十六年八月十五日審判筆錄第一至四頁），綜上情節，
    益證被告乙○○確有收受甲○○五十萬元，其目的係為「擺
    平官司」。被告乙○○空言辯稱：僅分二次向甲○○拿到數
    萬元及面額十萬元支票一紙，共計十餘萬元，係甲○○償還
    之前吃飯及酒店消費之欠款云云，要難採信。
  (六)綜上各情，可知甲○○因涉及施用毒品案件欲擺平官司，認
    為被告丙○○有背景而找其幫忙，被告丙○○得知後，乃介
    紹乙○○給甲○○認識，並與乙○○共同向甲○○佯稱：乙○○（小陳）家屬有管道可以解決，並要求甲○○拿五十萬
    元費用給乙○○，嗣甲○○並分三次交付共計五十萬元（含
    四十萬元現金及面額十萬元支票一張）予乙○○，而丁○○
    亦有駕車搭載乙○○前往取款，並曾致電甲○○確認款項備
    妥等情，均堪認定。被告乙○○空言否認犯行，及被告丙○○辯稱：僅介紹懂法律的人幫助甲○○，對於詐騙之事全不
    知情云云，均難採信。
  (七)此外，並有面額十萬元，發票日九十二年四月二十四日、支
    票號碼：GC0000000號之支票影本一紙在卷可稽，而甲○○
    確因施用毒品案件，經國防部北部地方軍事法院於九十二年
    七月二日以九十二年度信判字第一九七號判處罪刑等情，復
    有該判決書附卷可參（調偵緝字字卷第二四至二七頁）。
  (八)綜上，本案事證明確，被告二人犯行堪予認定。
二、論罪科刑部分：
  (一)按行為後法律有變更者，適用行為時之法律，但行為後之法
    律有利於行為人者，適用最有利於行為人之法律，刑法第二
    條第一項定有明文，被告二人行為後，刑法第三十三條條文
    ，業於九十四年二月二日修正公布，且依刑法施行法第十條
    之一規定，於九十五年七月一日生效施行。查修正後刑法第
    三十三條第五款規定罰金刑為新臺幣一千元以上，以百元計
    算之，而修正前則規定罰金為一元以上，且以銀元為計算單
    位，經依罰金罰鍰提高標準條例第一條前段，以及現行法規
    所定貨幣單位折算新臺幣條例第二條規定折算後，罰金刑則
    為新臺幣三十元以上，經比較新、舊法之結果，修正後之法
    律並未較有利於行為人，參以首開說明，應適用修正前之規
    定處斷。
  (二)核被告二人所為，均係犯刑法第三百三十九條第一項之詐欺
    罪。被告二人基於共同犯意聯絡而互推實行犯行，為共同正
    犯。被告乙○○另與同案被告丁○○基於犯意聯絡而互推實
    行犯行，為共同正犯。
  (三)爰審酌被告二人犯罪後均否認犯行，飾詞圖辯，毫無悔意，
    詐得金額雖非至鉅，惟以擺平官司為幌施行詐術，損害司法
    信譽，危害非輕，及被告犯罪之動機、目的、手段、與被害
    人之關係等一切情狀，量處如主文所示之刑。
  (四)被告二人犯罪在九十六年四月二十四日以前，且本案查無中
    華民國九十六年罪犯減刑條例所定不予或不得減刑之情形，
    爰依同條例第二條第一項第三款規定減輕其刑，並依同條例
    第七條規定諭知其減得之刑。
  (五)至於被告乙○○以「陳鴻德」名義出具借據一紙予甲○○收
    執，係在交付全部五十萬元金錢以後（見偵卷第十四頁、本
    院九十六年九月五日審判筆錄第二二頁甲○○之陳述），則
    被告乙○○於本案詐欺行為完成後，應被害人要求而另行起
    意偽造文書犯行，與本案難認有牽連犯之裁判上一罪關係，
    且此部分未據起訴，應由檢察官另為適法處理，附此敘明。
據上論斷，應依刑事訴訟法第二百九十九條第一項前段、刑法第
二條第一項前段、第二十八條、第三百三十九條第一項，刑法施
行法第一條之一，中華民國九十六年罪犯減刑條例第二條第一項
第三款、第七條，判決如主文。
本案經檢察官簡逸薇到庭執行職務
中　　華　　民　　國　九十六　年　　十　　月　　三　　日
　　　　　　　　　刑事第五庭  審判長法　官　黃程暉
                                    法  官  賴秀蘭
                                    法  官  高偉文
以上正本證明與原本無異。
如不服本判決，應於判決送達後十日內向本院提出上訴狀（應抄
附繕本）。告訴人或被害人如對於本判決不服者，應具備理由請
求檢察官上訴，其上訴期間之計算係以檢察官收受判決正本之日
期為準。
　　　　　　　　　　　　　　　    　書記官　張華瓊
中　　華　　民　　國　九十六　年　　十　　月　　三　　日
附錄本案論罪科刑法條全文
中華民國刑法第三百三十九條
意圖為自己或第三人不法之所有，以詐術使人將本人或第三人之
物交付者，處五年以下有期徒刑、拘役或科或併科一千元以下罰
金。
以前項方法得財產上不法之利益或使第三人得之者，亦同。
前二項之未遂犯罰之。
